---
title: "ROAD-SAFETY - Analisis PCA y blueprint preliminar del indice"
output:
  html_document:
    toc: true
    toc_float:
      collapsed: false
      smooth_scroll: true
    number_sections: true
    df_print: paged
    theme: flatly
    css: road_safety_report.css
---

```{r setup, include=FALSE}
required_packages <- c("readr", "dplyr", "tibble", "ggplot2", "knitr", "scales")
missing_packages <- required_packages[!vapply(required_packages, requireNamespace, logical(1), quietly = TRUE)]

if (length(missing_packages) > 0L) {
  stop(
    sprintf(
      "Faltan paquetes requeridos para renderizar este informe: %s",
      paste(missing_packages, collapse = ", ")
    ),
    call. = FALSE
  )
}

knitr::opts_chunk$set(
  echo = FALSE,
  warning = FALSE,
  message = FALSE,
  fig.align = "center",
  fig.width = 9.5,
  fig.height = 5.6,
  dpi = 144,
  out.width = "100%"
)

rmd_input <- knitr::current_input(dir = TRUE)
project_dir <- if (nzchar(rmd_input)) {
  dirname(normalizePath(rmd_input, winslash = "/", mustWork = TRUE))
} else {
  normalizePath(getwd(), winslash = "/", mustWork = TRUE)
}
knitr::opts_knit$set(root.dir = project_dir)

build_path <- function(...) file.path(...)

table_paths <- list(
  m2_exact_duplicate_summary = build_path("outputs", "tables", "m2_exact_duplicate_summary.csv"),
  m2_expediente_summary = build_path("outputs", "tables", "m2_expediente_summary.csv"),
  m2_expediente_distribution_raw = build_path("outputs", "tables", "m2_expediente_distribution_raw.csv"),
  m2_expediente_distribution_after_exact_dedup = build_path("outputs", "tables", "m2_expediente_distribution_after_exact_dedup.csv"),
  m3_conflict_report = build_path("outputs", "tables", "m3_conflict_report.csv"),
  m3_conflict_cases = build_path("outputs", "tables", "m3_conflict_cases.csv"),
  m3_variable_consistency_summary = build_path("outputs", "tables", "m3_variable_consistency_summary.csv"),
  m3_validation_summary = build_path("outputs", "tables", "m3_validation_summary.csv"),
  m4_candidate_variable_screening = build_path("outputs", "tables", "m4_candidate_variable_screening.csv"),
  m4_pca_set_screening = build_path("outputs", "tables", "m4_pca_set_screening.csv"),
  m4_vmed_profile = build_path("outputs", "tables", "m4_vmed_profile.csv"),
  m4_temporal_comparability_overview = build_path("outputs", "tables", "m4_temporal_comparability_overview.csv"),
  m4_continuous_correlation_matrix = build_path("outputs", "tables", "m4_continuous_correlation_matrix.csv"),
  m5_pca_run_summary = build_path("outputs", "tables", "m5_pca_run_summary.csv"),
  m5_pca_run_comparison = build_path("outputs", "tables", "m5_pca_run_comparison.csv"),
  m5_road_safety_note = build_path("outputs", "tables", "m5_road_safety_note.md"),
  m6_index_blueprint = build_path("outputs", "tables", "m6_index_blueprint.csv"),
  m6_final_variable_status = build_path("outputs", "tables", "m6_final_variable_status.csv"),
  m6_conceptual_formula_blueprint = build_path("outputs", "tables", "m6_conceptual_formula_blueprint.csv"),
  m6_risk_index_blueprint = build_path("outputs", "tables", "m6_risk_index_blueprint.md")
)

plot_paths <- list(
  m4_candidate_missing_pct = build_path("outputs", "plots", "m4_candidate_missing_pct.png"),
  m4_pca_set_complete_cases_pct = build_path("outputs", "plots", "m4_pca_set_complete_cases_pct.png"),
  m4_continuous_correlation_heatmap = build_path("outputs", "plots", "m4_continuous_correlation_heatmap.png"),
  m4_vmed_distribution = build_path("outputs", "plots", "m4_vmed_distribution.png"),
  m4_yearly_missing_pct_candidates = build_path("outputs", "plots", "m4_yearly_missing_pct_candidates.png"),
  m5_baseline_recent_scree_plot = build_path("outputs", "plots", "m5_baseline_recent_scree_plot.png"),
  m5_baseline_recent_correlation_circle = build_path("outputs", "plots", "m5_baseline_recent_correlation_circle.png"),
  m5_baseline_recent_biplot = build_path("outputs", "plots", "m5_baseline_recent_biplot.png"),
  m5_baseline_full_period_scree_plot = build_path("outputs", "plots", "m5_baseline_full_period_scree_plot.png"),
  m5_baseline_full_period_correlation_circle = build_path("outputs", "plots", "m5_baseline_full_period_correlation_circle.png"),
  m5_baseline_full_period_biplot = build_path("outputs", "plots", "m5_baseline_full_period_biplot.png"),
  m5_with_vmed_recent_scree_plot = build_path("outputs", "plots", "m5_with_vmed_recent_scree_plot.png"),
  m5_with_vmed_recent_correlation_circle = build_path("outputs", "plots", "m5_with_vmed_recent_correlation_circle.png"),
  m5_with_vmed_recent_biplot = build_path("outputs", "plots", "m5_with_vmed_recent_biplot.png"),
  m5_with_weekend_recent_scree_plot = build_path("outputs", "plots", "m5_with_weekend_recent_scree_plot.png"),
  m5_with_weekend_recent_correlation_circle = build_path("outputs", "plots", "m5_with_weekend_recent_correlation_circle.png"),
  m5_with_weekend_recent_biplot = build_path("outputs", "plots", "m5_with_weekend_recent_biplot.png")
)

read_csv_safe <- function(path) {
  if (!file.exists(path)) return(NULL)
  readr::read_csv(path, show_col_types = FALSE, progress = FALSE)
}

read_text_safe <- function(path) {
  if (!file.exists(path)) return(NULL)
  paste(readLines(path, warn = FALSE, encoding = "UTF-8"), collapse = "\n")
}

render_callout <- function(title, body, tone = "key") {
  knitr::asis_output(
    sprintf(
      "<div class='callout-card %s'>\n<div class='callout-title'>%s</div>\n<div class='callout-body'>%s</div>\n</div>",
      tone, title, body
    )
  )
}

render_metric_cards <- function(labels, values, subtitles = NULL) {
  if (is.null(subtitles)) subtitles <- rep("", length(labels))
  cards <- Map(
    function(label, value, subtitle) {
      sprintf(
        "<div class='metric-card'><div class='metric-label'>%s</div><div class='metric-value'>%s</div><div class='metric-note'>%s</div></div>",
        label, value, subtitle
      )
    },
    labels, values, subtitles
  )
  knitr::asis_output(paste0("<div class='metric-grid'>", paste(cards, collapse = ""), "</div>"))
}

render_missing_notice <- function(paths) {
  missing <- paths[!file.exists(paths)]
  if (length(missing) == 0L) return(knitr::asis_output(""))
  items <- paste0("<li><code>", missing, "</code></li>", collapse = "")
  render_callout(
    "Artefactos no disponibles",
    paste0("Faltan algunos outputs esperados para esta seccion.<ul>", items, "</ul>"),
    tone = "warning"
  )
}

render_plot_safe <- function(path) {
  if (!file.exists(path)) {
    return(render_callout("Grafico no disponible", paste0("<code>", path, "</code>"), tone = "warning"))
  }
  knitr::include_graphics(path)
}

kable_safe <- function(df, caption = NULL, n = NULL, digits = NULL) {
  if (is.null(df)) {
    return(knitr::asis_output("> Tabla no disponible porque falta el artefacto esperado.\n"))
  }
  if (!is.null(n)) df <- utils::head(df, n)
  if (is.null(digits)) return(knitr::kable(df, caption = caption))
  knitr::kable(df, caption = caption, digits = digits)
}

fmt_int <- function(x) ifelse(is.na(x), "NA", scales::comma(x, accuracy = 1, big.mark = ".", decimal.mark = ","))
fmt_pct <- function(x, digits = 1) ifelse(is.na(x), "NA", paste0(formatC(x, digits = digits, format = "f", decimal.mark = ","), "%"))

metric_lookup <- function(df, metric_name) {
  if (is.null(df)) return(NA_real_)
  out <- df |>
    dplyr::filter(metric == metric_name) |>
    dplyr::pull(value)
  if (!length(out)) return(NA_real_)
  suppressWarnings(as.numeric(out[[1]]))
}

run_table <- function(run_name, suffix) {
  read_csv_safe(build_path("outputs", "tables", sprintf("m5_%s_%s.csv", run_name, suffix)))
}

run_summary_row <- function(run_name) {
  if (is.null(m5_pca_run_summary)) return(NULL)
  m5_pca_run_summary |>
    dplyr::filter(run_name == !!run_name)
}

artifact_status <- tibble::tibble(
  path = unlist(c(table_paths, plot_paths), use.names = FALSE),
  exists = file.exists(unlist(c(table_paths, plot_paths), use.names = FALSE))
)

m2_exact_duplicate_summary <- read_csv_safe(table_paths$m2_exact_duplicate_summary)
m2_expediente_summary <- read_csv_safe(table_paths$m2_expediente_summary)
m2_expediente_distribution_raw <- read_csv_safe(table_paths$m2_expediente_distribution_raw)
m2_expediente_distribution_after_exact_dedup <- read_csv_safe(table_paths$m2_expediente_distribution_after_exact_dedup)
m3_conflict_report <- read_csv_safe(table_paths$m3_conflict_report)
m3_conflict_cases <- read_csv_safe(table_paths$m3_conflict_cases)
m3_variable_consistency_summary <- read_csv_safe(table_paths$m3_variable_consistency_summary)
m3_validation_summary <- read_csv_safe(table_paths$m3_validation_summary)
m4_candidate_variable_screening <- read_csv_safe(table_paths$m4_candidate_variable_screening)
m4_pca_set_screening <- read_csv_safe(table_paths$m4_pca_set_screening)
m4_vmed_profile <- read_csv_safe(table_paths$m4_vmed_profile)
m4_temporal_comparability_overview <- read_csv_safe(table_paths$m4_temporal_comparability_overview)
m4_continuous_correlation_matrix <- read_csv_safe(table_paths$m4_continuous_correlation_matrix)
m5_pca_run_summary <- read_csv_safe(table_paths$m5_pca_run_summary)
m5_pca_run_comparison <- read_csv_safe(table_paths$m5_pca_run_comparison)
m5_road_safety_note <- read_text_safe(table_paths$m5_road_safety_note)
m6_index_blueprint <- read_csv_safe(table_paths$m6_index_blueprint)
m6_final_variable_status <- read_csv_safe(table_paths$m6_final_variable_status)
m6_conceptual_formula_blueprint <- read_csv_safe(table_paths$m6_conceptual_formula_blueprint)
m6_risk_index_blueprint <- read_text_safe(table_paths$m6_risk_index_blueprint)
```

```{r artifact-health, results='asis'}
if (all(artifact_status$exists)) {
  render_callout(
    "Fuente del informe",
    "Este HTML consume solo artefactos ya generados en <code>outputs/tables</code> y <code>outputs/plots</code>. No reejecuta el pipeline M1-M6.",
    tone = "method"
  )
} else {
  render_callout(
    "Fuente del informe",
    "El documento sigue siendo renderizable aunque falten outputs concretos. Cada seccion avisa de forma explicita cuando no puede mostrar una pieza esperada.",
    tone = "warning"
  )
}
```

# Unidad analitica y calidad estructural del dataset

```{r section-1-notice, results='asis'}
render_missing_notice(c(
  table_paths$m2_exact_duplicate_summary,
  table_paths$m2_expediente_summary,
  table_paths$m2_expediente_distribution_raw,
  table_paths$m2_expediente_distribution_after_exact_dedup
))
```

```{r section-1-key, results='asis'}
render_callout(
  "Idea clave",
  "<strong>Raw rows != accidentes.</strong> El problema inicial no era solo quitar duplicados exactos. Era separar fila raw, expediente y unidad accidente para no inflar el analisis posterior.",
  tone = "key"
)
```

```{r section-1-cards, results='asis'}
render_metric_cards(
  labels = c("Filas raw", "Duplicados exactos", "Tras deduplicacion exacta", "Expedientes unicos"),
  values = c(
    fmt_int(metric_lookup(m2_exact_duplicate_summary, "nrow_raw")),
    fmt_int(metric_lookup(m2_exact_duplicate_summary, "exact_duplicate_rows")),
    fmt_int(metric_lookup(m2_exact_duplicate_summary, "nrow_after_exact_dedup")),
    fmt_int(metric_lookup(m2_expediente_summary, "unique_expedientes"))
  ),
  subtitles = c("CSV original", "Duplicado exacto real", "Base estructural mas limpia", "Unidad correcta para consolidar")
)
```

```{r section-1-multiplicity}
if (!is.null(m2_expediente_distribution_raw) && !is.null(m2_expediente_distribution_after_exact_dedup)) {
  multiplicity_plot <- dplyr::bind_rows(
    m2_expediente_distribution_raw,
    m2_expediente_distribution_after_exact_dedup
  ) |>
    dplyr::mutate(
      source = dplyr::recode(source, raw = "Raw", after_exact_dedup = "Tras deduplicacion exacta"),
      bucket = dplyr::case_when(rows_per_expediente >= 7 ~ "7+", TRUE ~ as.character(rows_per_expediente)),
      bucket = factor(bucket, levels = c(as.character(1:6), "7+"))
    ) |>
    dplyr::group_by(source, bucket) |>
    dplyr::summarise(expediente_count = sum(expediente_count), .groups = "drop")

  ggplot2::ggplot(multiplicity_plot, ggplot2::aes(bucket, expediente_count, fill = source)) +
    ggplot2::geom_col(position = "dodge", width = 0.72) +
    ggplot2::scale_y_continuous(labels = scales::label_comma(big.mark = ".", decimal.mark = ",")) +
    ggplot2::scale_fill_manual(values = c("Raw" = "#2b6cb0", "Tras deduplicacion exacta" = "#2f855a")) +
    ggplot2::labs(
      title = "Filas por expediente antes y despues de deduplicar exactos",
      x = "Filas por expediente",
      y = "Numero de expedientes",
      fill = NULL
    ) +
    ggplot2::theme_minimal(base_size = 12) +
    ggplot2::theme(legend.position = "top")
} else {
  cat("> No se puede construir el grafico de multiplicidad porque faltan tablas de M2.\n")
}
```

```{r section-1-table}
unit_table <- tibble::tibble(
  indicador = c(
    "Expedientes con multiplicidad raw",
    "Expedientes con multiplicidad tras deduplicacion exacta",
    "Mediana de filas por expediente",
    "Maximo de filas por expediente tras deduplicacion"
  ),
  valor = c(
    fmt_int(metric_lookup(m2_expediente_summary, "expedientes_with_raw_multiplicity")),
    fmt_int(metric_lookup(m2_expediente_summary, "expedientes_with_multiplicity_after_exact_dedup")),
    fmt_int(metric_lookup(m2_expediente_summary, "median_rows_after_exact_dedup")),
    fmt_int(metric_lookup(m2_expediente_summary, "max_rows_after_exact_dedup"))
  )
)

kable_safe(unit_table, caption = "Evidencia minima para fijar la unidad analitica")
```

```{r section-1-implication, results='asis'}
render_callout(
  "Implicacion para ROAD-SAFETY",
  "El indice futuro no puede construirse desde conteos raw. El salto correcto es <strong>fila raw -&gt; expediente -&gt; accidente consolidado</strong> y despues screening/PCA.",
  tone = "implication"
)
```

# Construccion de la tabla accidente

```{r section-2-notice, results='asis'}
render_missing_notice(c(
  table_paths$m3_conflict_report,
  table_paths$m3_conflict_cases,
  table_paths$m3_variable_consistency_summary,
  table_paths$m3_validation_summary
))
```

```{r section-2-key, results='asis'}
render_callout(
  "Idea clave",
  "La tabla accidente se construye con una regla conservadora por expediente: <strong>mismo valor no nulo = se conserva</strong>, <strong>mas de un valor distinto = conflicto</strong>, <strong>solo nulos = NA</strong>. No hay resolucion silenciosa de conflictos.",
  tone = "key"
)
```

```{r section-2-cards, results='asis'}
render_metric_cards(
  labels = c("Filas master", "Expedientes duplicados", "Flags de conflicto", "Aptos para PCA inicial"),
  values = c(
    fmt_int(metric_lookup(m3_validation_summary, "nrow_tabla_accidente_master")),
    fmt_int(metric_lookup(m3_validation_summary, "duplicate_num_expediente_rows_master")),
    fmt_int(metric_lookup(m3_validation_summary, "conflict_flag_columns_n")),
    fmt_int(metric_lookup(m3_validation_summary, "expedientes_aptos_pca_inicial"))
  ),
  subtitles = c("1 expediente = 1 fila", "Debe ser 0", "Trazabilidad por variable", "Antes de filtrar por missing")
)
```

```{r section-2-conflicts}
if (!is.null(m3_conflict_report)) {
  conflict_plot <- m3_conflict_report |>
    dplyr::filter(conflict_expedientes > 0) |>
    dplyr::slice_max(order_by = conflict_expedientes, n = 6) |>
    dplyr::mutate(variable = stats::reorder(variable, conflict_expedientes))

  ggplot2::ggplot(conflict_plot, ggplot2::aes(variable, conflict_expedientes, fill = variable_role)) +
    ggplot2::geom_col(width = 0.72) +
    ggplot2::coord_flip() +
    ggplot2::scale_y_continuous(labels = scales::label_comma(big.mark = ".", decimal.mark = ",")) +
    ggplot2::labs(
      title = "Variables con conflicto intra-expediente",
      x = NULL,
      y = "Expedientes con conflicto",
      fill = NULL
    ) +
    ggplot2::theme_minimal(base_size = 12) +
    ggplot2::theme(legend.position = "top")
} else {
  cat("> No se puede construir el grafico de conflictos porque falta `m3_conflict_report.csv`.\n")
}
```

```{r section-2-table}
accident_logic_table <- if (!is.null(m3_variable_consistency_summary)) {
  m3_variable_consistency_summary |>
    dplyr::filter(variable %in% c("fecha", "hora", "intensidad", "ocupacion", "vmed", "es_festivo", "is_weekend", "sexo", "rango_edad", "tipo_vehiculo")) |>
    dplyr::select(variable, variable_role, use_in_master_value, use_in_pca_base, conflict_pct, selection_reason) |>
    dplyr::mutate(conflict_pct = round(conflict_pct, 2))
} else {
  NULL
}

kable_safe(accident_logic_table, caption = "Accidente/contexto frente a variables de implicado", n = 10)
```

```{r section-2-cases}
conflict_cases_table <- if (!is.null(m3_conflict_cases)) {
  m3_conflict_cases |>
    dplyr::select(num_expediente, variable, non_null_distinct_n, observed_non_null_values) |>
    dplyr::slice_head(n = 8)
} else {
  NULL
}

kable_safe(conflict_cases_table, caption = "Ejemplos de expedientes conflictivos", n = 8)
```

```{r section-2-implication, results='asis'}
render_callout(
  "Implicacion para ROAD-SAFETY",
  "El master ya separa dos capas distintas: <strong>atributos de accidente/contexto</strong> y <strong>variables de implicado</strong>. Esa frontera evita contaminar el PCA y el futuro indice con informacion que no vive en la misma unidad analitica.",
  tone = "implication"
)
```

# Screening de variables para PCA

```{r section-3-notice, results='asis'}
render_missing_notice(c(
  table_paths$m4_candidate_variable_screening,
  table_paths$m4_pca_set_screening,
  table_paths$m4_vmed_profile,
  table_paths$m4_temporal_comparability_overview,
  plot_paths$m4_candidate_missing_pct,
  plot_paths$m4_pca_set_complete_cases_pct,
  plot_paths$m4_vmed_distribution,
  plot_paths$m4_yearly_missing_pct_candidates
))
```

```{r section-3-key, results='asis'}
render_callout(
  "Idea clave",
  "El screening no fuerza variables dentro del modelo. Filtra por elegibilidad metodologica desde la tabla accidente: cobertura, variabilidad, retencion de casos y estabilidad temporal basica.",
  tone = "key"
)
```

```{r section-3-cards, results='asis'}
if (!is.null(m4_pca_set_screening)) {
  screening_cards <- m4_pca_set_screening |>
    dplyr::filter(set_name %in% c("main_continuous", "with_vmed", "with_binary_calendar", "full_candidate"))

  render_metric_cards(
    labels = screening_cards$set_name,
    values = fmt_pct(screening_cards$complete_cases_pct, digits = 2),
    subtitles = paste0(fmt_int(screening_cards$complete_cases_n), " casos completos")
  )
}
```

```{r section-3-plots-a, out.width='49%'}
render_plot_safe(plot_paths$m4_candidate_missing_pct)
render_plot_safe(plot_paths$m4_pca_set_complete_cases_pct)
```

```{r section-3-focus}
screening_focus <- if (!is.null(m4_candidate_variable_screening)) {
  m4_candidate_variable_screening |>
    dplyr::filter(variable %in% c("intensidad", "ocupacion", "hour_sin", "hour_cos", "is_weekend", "vmed", "es_festivo")) |>
    dplyr::select(variable, type, missing_pct, sd, zero_pct, near_zero_variance_flag, recommendation, rationale) |>
    dplyr::mutate(dplyr::across(c(missing_pct, sd, zero_pct), ~ round(.x, 2)))
} else {
  NULL
}

kable_safe(screening_focus, caption = "Variables candidatas y recomendacion metodologica", n = 7)
```

```{r section-3-plots-b, out.width='49%'}
render_plot_safe(plot_paths$m4_vmed_distribution)
render_plot_safe(plot_paths$m4_yearly_missing_pct_candidates)
```

```{r section-3-method, results='asis'}
render_callout(
  "Decision metodologica",
  paste(
    "<strong>Baseline:</strong> intensidad, ocupacion, hour_sin y hour_cos.",
    "<strong>Sensibilidad:</strong> is_weekend.",
    "<strong>Bajo revision:</strong> vmed.",
    "<strong>Fuera del baseline PCA:</strong> es_festivo no sale por irrelevancia, sino porque es una variable binaria muy desbalanceada y con poca variabilidad efectiva para estructurar el espacio principal del PCA exploratorio. Puede seguir teniendo interes como modulador o contraste contextual fuera del nucleo baseline.",
    sep = "<br>"
  ),
  tone = "method"
)
```

```{r section-3-implication, results='asis'}
render_callout(
  "Implicacion para ROAD-SAFETY",
  "M4 deja un nucleo baseline continuo y legible. Tambien deja dos cautelas claras: <strong>vmed</strong> solo entra en sensibilidad y <strong>es_festivo</strong> se reserva como contraste contextual, no como eje principal del espacio PCA.",
  tone = "implication"
)
```

# PCA exploratorio y comparacion de corridas

```{r section-4-notice, results='asis'}
render_missing_notice(c(
  table_paths$m5_pca_run_summary,
  table_paths$m5_pca_run_comparison,
  plot_paths$m5_baseline_recent_scree_plot,
  plot_paths$m5_baseline_full_period_scree_plot,
  plot_paths$m5_with_vmed_recent_scree_plot,
  plot_paths$m5_with_weekend_recent_scree_plot
))
```

```{r section-4-key, results='asis'}
render_callout(
  "Idea clave",
  "El PCA se usa aqui como <strong>detector de redundancias y bloques latentes</strong>. No se interpreta como causalidad, no se lee como score final de riesgo y no se traduce en pesos finales del indice.",
  tone = "key"
)
```

```{r section-4-cards, results='asis'}
if (!is.null(m5_pca_run_summary)) {
  render_metric_cards(
    labels = m5_pca_run_summary$run_name,
    values = fmt_pct(m5_pca_run_summary$cumulative_variance_pc1_pc2, digits = 2),
    subtitles = paste0(fmt_int(m5_pca_run_summary$n_used), " casos usados")
  )
}
```

```{r section-4-summary}
pca_summary_table <- if (!is.null(m5_pca_run_summary)) {
  m5_pca_run_summary |>
    dplyr::transmute(
      run_name,
      period_used,
      n_used = fmt_int(n_used),
      pc1 = round(variance_pc1, 2),
      pc2 = round(variance_pc2, 2),
      pc1_pc2 = round(cumulative_variance_pc1_pc2, 2)
    )
} else {
  NULL
}

kable_safe(pca_summary_table, caption = "Resumen compacto de corridas PCA")
```

## Corridas {.tabset .tabset-pills}

### baseline_recent

```{r br-callout, results='asis'}
render_callout(
  "Hallazgo principal",
  "Corrida baseline preferente sobre <strong>2020-2024</strong>. El plano principal ya separa un bloque trafico-contexto y un bloque temporal sin meter variables bajo revision.",
  tone = "method"
)
```

```{r br-plots, out.width='32%'}
render_plot_safe(plot_paths$m5_baseline_recent_scree_plot)
render_plot_safe(plot_paths$m5_baseline_recent_correlation_circle)
render_plot_safe(plot_paths$m5_baseline_recent_biplot)
```

```{r br-tables}
kable_safe(run_table("baseline_recent", "eigenvalues"), caption = "baseline_recent - eigenvalues", n = 4, digits = 3)
kable_safe(run_table("baseline_recent", "loadings"), caption = "baseline_recent - loadings PC1-PC2", n = 4, digits = 3)
kable_safe(run_table("baseline_recent", "contributions"), caption = "baseline_recent - contributions PC1-PC2", n = 4, digits = 3)
kable_safe(run_table("baseline_recent", "cos2"), caption = "baseline_recent - cos2 PC1-PC2", n = 4, digits = 3)
```

### baseline_full_period

```{r bfp-callout, results='asis'}
render_callout(
  "Hallazgo principal",
  "Sensibilidad temporal sobre <strong>2016-2024</strong>. La estructura general se parece bastante a la reciente, pero el informe mantiene 2020-2024 como referencia metodologica mas comparable.",
  tone = "method"
)
```

```{r bfp-plots, out.width='32%'}
render_plot_safe(plot_paths$m5_baseline_full_period_scree_plot)
render_plot_safe(plot_paths$m5_baseline_full_period_correlation_circle)
render_plot_safe(plot_paths$m5_baseline_full_period_biplot)
```

```{r bfp-tables}
kable_safe(run_table("baseline_full_period", "eigenvalues"), caption = "baseline_full_period - eigenvalues", n = 4, digits = 3)
kable_safe(run_table("baseline_full_period", "loadings"), caption = "baseline_full_period - loadings PC1-PC2", n = 4, digits = 3)
kable_safe(run_table("baseline_full_period", "contributions"), caption = "baseline_full_period - contributions PC1-PC2", n = 4, digits = 3)
kable_safe(run_table("baseline_full_period", "cos2"), caption = "baseline_full_period - cos2 PC1-PC2", n = 4, digits = 3)
```

### with_vmed_recent

```{r wvr-callout, results='asis'}
render_callout(
  "Hallazgo principal",
  "Al anadir <strong>vmed</strong> la estructura cambia de forma material. Sirve como prueba de robustez, pero refuerza que no debe entrar en el baseline sin limpieza especifica.",
  tone = "warning"
)
```

```{r wvr-plots, out.width='32%'}
render_plot_safe(plot_paths$m5_with_vmed_recent_scree_plot)
render_plot_safe(plot_paths$m5_with_vmed_recent_correlation_circle)
render_plot_safe(plot_paths$m5_with_vmed_recent_biplot)
```

```{r wvr-tables}
kable_safe(run_table("with_vmed_recent", "eigenvalues"), caption = "with_vmed_recent - eigenvalues", n = 5, digits = 3)
kable_safe(run_table("with_vmed_recent", "loadings"), caption = "with_vmed_recent - loadings PC1-PC2", n = 5, digits = 3)
kable_safe(run_table("with_vmed_recent", "contributions"), caption = "with_vmed_recent - contributions PC1-PC2", n = 5, digits = 3)
kable_safe(run_table("with_vmed_recent", "cos2"), caption = "with_vmed_recent - cos2 PC1-PC2", n = 5, digits = 3)
```

### with_weekend_recent

```{r wwr-callout, results='asis'}
render_callout(
  "Hallazgo principal",
  "Al anadir <strong>is_weekend</strong> el bloque principal apenas se reconfigura. Funciona mejor como modulador o sensibilidad que como pieza del nucleo continuo.",
  tone = "method"
)
```

```{r wwr-plots, out.width='32%'}
render_plot_safe(plot_paths$m5_with_weekend_recent_scree_plot)
render_plot_safe(plot_paths$m5_with_weekend_recent_correlation_circle)
render_plot_safe(plot_paths$m5_with_weekend_recent_biplot)
```

```{r wwr-tables}
kable_safe(run_table("with_weekend_recent", "eigenvalues"), caption = "with_weekend_recent - eigenvalues", n = 5, digits = 3)
kable_safe(run_table("with_weekend_recent", "loadings"), caption = "with_weekend_recent - loadings PC1-PC2", n = 5, digits = 3)
kable_safe(run_table("with_weekend_recent", "contributions"), caption = "with_weekend_recent - contributions PC1-PC2", n = 5, digits = 3)
kable_safe(run_table("with_weekend_recent", "cos2"), caption = "with_weekend_recent - cos2 PC1-PC2", n = 5, digits = 3)
```

```{r section-4-comparison}
pca_comparison_table <- if (!is.null(m5_pca_run_comparison)) {
  m5_pca_run_comparison |>
    dplyr::transmute(
      pregunta = question,
      respuesta = answer,
      evidencia = evidence
    )
} else {
  NULL
}

kable_safe(pca_comparison_table, caption = "Comparacion final entre corridas")
```

```{r section-4-implication, results='asis'}
render_callout(
  "Implicacion para ROAD-SAFETY",
  "La lectura conjunta de M5 es estable: <strong>intensidad + ocupacion</strong> forman un bloque compartido, <strong>hour_sin + hour_cos</strong> estructuran el bloque temporal, <strong>vmed</strong> altera materialmente la geometria y <strong>is_weekend</strong> opera mejor como sensibilidad.",
  tone = "implication"
)
```

# Implicaciones para el diseno del indice

```{r section-5-key, results='asis'}
render_callout(
  "Idea clave",
  "El indice preliminar se diseña por <strong>bloques interpretables</strong>, no como suma plana de variables. El PCA solo aporta evidencia para agrupar y evitar doble conteo.",
  tone = "key"
)
```

```{r section-5-cards, results='asis'}
if (!is.null(m6_final_variable_status)) {
  status_counts <- m6_final_variable_status |>
    dplyr::count(status, name = "n") |>
    dplyr::mutate(
      note = dplyr::case_when(
        status == "baseline" ~ "Core baseline",
        status == "sensitivity" ~ "Solo robustez",
        status == "under_review" ~ "Requiere limpieza extra",
        status == "excluded" ~ "Fuera del nucleo PCA",
        TRUE ~ "Estado metodologico"
      )
    )

  render_metric_cards(
    labels = status_counts$status,
    values = fmt_int(status_counts$n),
    subtitles = status_counts$note
  )
}
```

```{r section-5-table}
variable_status_table <- if (!is.null(m6_final_variable_status)) {
  m6_final_variable_status |>
    dplyr::select(variable, status, rationale)
} else {
  NULL
}

kable_safe(variable_status_table, caption = "Estado final de variables para el indice")
```

```{r section-5-rules, results='asis'}
render_callout(
  "Que no conviene sobreponderar junto",
  paste(
    "<strong>intensidad + ocupacion</strong>: mismo bloque trafico-contexto.",
    "<strong>hour_sin + hour_cos</strong>: dos coordenadas de una misma estructura temporal ciclica.",
    "<strong>intensidad/ocupacion + vmed</strong>: riesgo de duplicar senal de contexto si vmed entra sin control.",
    sep = "<br>"
  ),
  tone = "warning"
)
```

```{r section-5-implication, results='asis'}
render_callout(
  "Implicacion para el sistema",
  "El score baseline puede pasar al futuro grafo como logica de bloques. Lo que aun no existe es el <strong>peso operativo de arista</strong>, porque falta el bloque historico-espacial y la agregacion por segmento/franja.",
  tone = "implication"
)
```

# Blueprint final del indice

```{r section-6-notice, results='asis'}
render_missing_notice(c(
  table_paths$m6_index_blueprint,
  table_paths$m6_final_variable_status,
  table_paths$m6_conceptual_formula_blueprint
))
```

```{r section-6-key, results='asis'}
render_callout(
  "Idea clave",
  "El blueprint final deja separadas cuatro capas: <strong>baseline</strong>, <strong>sensitivity</strong>, <strong>under_review</strong> y <strong>excluded</strong>. Eso ordena el indice sin confundirlo todavia con coste de routing.",
  tone = "key"
)
```

```{r section-6-blueprint}
blueprint_table <- if (!is.null(m6_index_blueprint)) {
  m6_index_blueprint |>
    dplyr::select(block_name, role_in_risk_logic, variables_included, reason, suggested_combination_rule)
} else {
  NULL
}

kable_safe(blueprint_table, caption = "Blueprint preliminar del indice por bloques")
```

```{r section-6-formula}
formula_table <- if (!is.null(m6_conceptual_formula_blueprint)) {
  m6_conceptual_formula_blueprint |>
    dplyr::select(formula_component, conceptual_expression, purpose, current_status)
} else {
  NULL
}

kable_safe(formula_table, caption = "Formula conceptual y estado de implementacion")
```

```{r section-6-bridge, results='asis'}
render_callout(
  "Blueprint != edge weight",
  "Este documento cierra una arquitectura analitica interpretable. No fija todavia la funcion final de coste para routing. Para eso faltan <strong>map-matching</strong>, <strong>agregacion por segmento</strong>, <strong>exposicion</strong>, <strong>severidad</strong> y una transformacion final a peso operativo de arista.",
  tone = "method"
)
```

# Siguientes pasos

```{r section-7-next, results='asis'}
render_callout(
  "Siguiente fase tecnica",
  paste(
    "Construir el bloque <strong>historico_espacial</strong> a nivel tramo o arista.",
    "Agregar evidencia por segmento y franja temporal con ajuste por exposicion.",
    "Convertir el score conceptual en un <strong>edge weight</strong> calibrable para routing.",
    sep = "<br>"
  ),
  tone = "implication"
)
```

El siguiente salto tecnico ya no es mas PCA: es pasar de esta logica de bloques al nivel segmento/arista con evidencia historico-espacial y edge weighting.
